【裁判字號】    98,上,1175
【裁判日期】    991221
【裁判案由】    塗銷所有權移轉登記等
【裁判全文】
臺灣高等法院民事判決                  98年度上字第1175號
上  訴  人  蕭振德
訴訟代理人  陳振東律師
複  代理人  陳淑茹律師
視同上訴人  吳思遠
被  上訴人  永豐商業銀行股份有限公司
法定代理人  邱正豐
訴訟代理人  郭帟志
            陳明謙
上列當事人間塗銷所有權移轉登記等事件，上訴人對於中華民國
98年9月23日臺灣板橋地方法院98年度訴字第1546號第一審判決
提起上訴，被上訴人就先位及備位之訴中部分聲明為訴之變更，
本院於99年12月7日言詞辯論終結，判決如下：
    主  文
原判決關於主文第一項確認如附表所示不動產買賣關係不存在部
分廢棄。
上開廢棄部分，被上訴人在第一審之訴駁回。
被上訴人備位之訴及變更之訴，均駁回。
第一、二審及變更之訴訴訟費用均由被上訴人負擔。
    事實及理由
壹、程序方面：
一、按訴訟標的，對於共同訴訟之各人，必須合一確定者，共同
    訴訟人中一人之上訴其效力及於全體，此觀之民事訴訟法第
    56條第1項第1款之規定自明。查被上訴人起訴請求確認上訴
    人蕭振德與原審共同被告吳思遠間就如附表所示土地、房屋
    （下稱系爭房地）之買賣契約不存在或撤銷系爭房地之買賣
    行為及移轉所有權行為後，辦理所有權移轉登記塗銷，回復
    為原審共同被告吳思遠所有，其訴訟標的對於上訴人蕭振德
    與原審共同被告吳思遠在法律上必須合一確定，原審為被上
    訴人勝訴之判決，上訴人蕭振德以非基於其個人關係抗辯提
    起之上訴，依上開規定，其效力及於未提起上訴之被告吳思
    遠，爰將吳思遠併列為上訴人。
二、次按於第二審為訴之變更或追加，非經他造同意，不得為之
    ；但因情事變更而以他項聲明代最初之聲明者，不在此限，
    民事訴訟法第446條第1項、第255條第1項第4款定有明文。
    本件被上訴人於原審起訴主張上訴人間就系爭房地之買賣契
    約為通謀虛偽意思表示而屬無效；縱非通謀虛偽之意思表示
    ，亦係無償行為，且害及被上訴人之債權，爰(一)先位聲明：
    1.確認上訴人吳思遠與蕭振德間就系爭房地於民國97年11月
    20日所為之買賣關係不存在。2.上訴人蕭振德應將系爭房地
    於97年12月10日向台北縣板橋地政事務所辦理之所有權移轉
    登記塗銷，並回復為上訴人吳思遠所有。(二)備位聲明：1.上
    訴人吳思遠、蕭振德就系爭房地買賣之債權行為及移轉所有
    權之物權行為應予撤銷。2.上訴人蕭振德應將系爭房地於97
    年12月10日向台北縣板橋地政事務所辦理之所有權移轉登記
    塗銷，並回復為上訴人吳思遠所有。嗣於本院訴訟中主張因
    系爭房地已於99年5月27日由原法院民事執行處強制執行拍
    定，並開始分配執行款，故上訴人吳思源就系爭房地所有權
    之可得利益，已因情事變更轉為上訴人蕭振德可能獲得分配
    款之不當得利，爰上訴及變更聲明為：(一)先位聲明：1.上訴
    駁回。2.原法院98年度司執全宿第322號之提存金額新臺幣
    （下同）42萬4,901元，並由被上訴人代位上訴人吳思遠受
    領。(二)備位聲明：1.上訴駁回。2.上訴人吳思遠、蕭振德就
    系爭房地買賣之債權行為及移轉所有權之物權行為應予撤銷
    。3.原法院98年度司執全宿第322號之提存金額42萬4,901元
    ，並由被上訴人代位上訴人吳思遠受領。依上開規定，被上
    訴人所為訴之變更，於法有據，應予准許。
三、被上訴人法定代理人原為蔡友才，嗣於本院訴訟中變更為邱
    正雄，業據提出經濟部函、股份有限公司變更證記表影本為
    據（見本院卷第46至50頁)，其聲明承受訴訟，核無不合，
    應予准許。
四、上訴人吳思遠經合法通知，未於言詞辯論期日到場，核無民
    事訴訟法第386條各款所列情形，爰准被上訴人之聲請，由
    其一造而為辯論。
貳、實體方面：
一、被上訴人主張：訴外人伸全資訊股份有限公司（以下簡稱伸
    全公司）邀上訴人吳思遠為連帶保證人於89年5月23日起陸
    續向伊借款，尚積欠伊2,294萬1,893元之本金，迭經催討，
    未獲置理，經伊起訴請求清償借款，業獲臺灣臺北地方法院
    98年度審重訴字第186號判決勝訴確定。系爭房地原係上訴
    人吳思遠所有，詎上訴人吳思遠為免遭強制執行，將系爭房
    地以買賣為原因，於97年12月10日移轉所有權登記予上訴人
    蕭振德，惟上訴人間並未提出任何有關該買賣之價金往來情
    形；且上訴人蕭振德係系爭房地第二順位抵押權人蕭振昆之
    兄弟，竟於上訴人吳思遠財務出現問題時，旋於一個月內將
    系爭房地以買賣為原因辦妥移轉登記，足認上訴人二人確係
    為逃避債務，而成立通謀虛偽之買賣關係，應屬無效。退步
    言，縱認上訴人間非通謀虛偽之意思表示，而上訴人不能證
    明其等間有資金往來，顯屬無償行為；且上訴人蕭振德對於
    前開損害伊債權之情事，係屬知情，始願配合辦理所有權移
    轉登記，上訴人之行為顯已侵害伊之權利，伊得撤銷其債、
    物權行為，爰依民法第87條第1項、第113條、第244條第1、
    2、4項規定，提起本件訴訟等語。並聲明：(一)先位聲明：1.
    確認上訴人吳思遠與蕭振德間就系爭房地於97年11月20日所
    為之買賣關係不存在。2.上訴人蕭振德應將系爭房地於97年
    12月10日向台北縣板橋地政事務所辦理之所有權移轉登記塗
    銷，並回復為上訴人吳思遠所有。(二)備位聲明：1.上訴人吳
    思遠、蕭振德就系爭房地買賣之債權行為及移轉所有權之物
    權行為應予撤銷。2.上訴人蕭振德應將系爭房地於97年12月
    10日向台北縣板橋地政事務所辦理之所有權移轉登記塗銷，
    並回復為上訴人吳思遠所有。原審就先位訴訟判決被上訴人
    勝訴，被上訴人於上訴人不服提起上訴後並主張系爭房地移
    轉登記予上訴人蕭振德後，業於99年5月27日由原法院民事
    執行處強制執行拍定，並開始分配執行款，上訴人蕭振德已
    受分配42萬4,901元，而上訴人間買賣關係既為無效，或因
    撤銷而不存在，則上訴人蕭振德所受分配款42萬4,901元即
    無法律上之原因，自應返還予上訴人吳思源，並由伊代位受
    領，爰依民法第87條第1項、第113條、第179條、第244條第
    1、2項及第242條之規定，上訴及變更聲明：(一)先位聲明：
    1.上訴駁回。2.原法院98年度司執全宿第322號之提存金額
    42萬4,901元，並由被上訴人代位上訴人吳思遠受領。(二)備
    位聲明：1.上訴駁回。2.上訴人吳思遠、蕭振德就系爭房地
    買賣之債權行為及移轉所有權之物權行為應予撤銷。3.原法
    院98年度司執全宿第322號之提存金額42萬4,901元，並由被
    上訴人代位上訴人吳思遠受領。
二、上訴人吳思遠經合法通知而未到庭，亦未提出書狀作何聲明
    或陳述。
    上訴人蕭振德則以：上訴人吳思遠於96年8月間因週轉之需
    向伊之兄蕭振昆為借貸，並於96年8月13日書立借貸契約，
    約明借貸期間自96年8月14日至97年10月31日，借款金額100
    萬元，由蕭振昆簽發發票日96年8月14日、付款人新莊巿農
    會、面額100萬元、支票號碼CT0000000之支票1紙（下稱系
    爭支票）交付上訴人吳思遠，上訴人吳思遠則簽發同額之本
    票1紙交付予蕭振昆，以為借款債務之擔保。詎上開借款屆
    清償期，上訴人吳思遠無力還款，遂與蕭振昆約定，將其所
    有之系爭房地以350萬元售予蕭振昆，而將其借貸債務與系
    爭房地買賣價金為抵銷之方式為清償，故其二人於97年11月
    11日就系爭房地簽立買賣契約，並以蕭振昆所指定之人即上
    訴人蕭振德之名義於同年12月10日完成登記，是系爭房地買
    賣契約並非通謀虛偽意思表示所為。至於系爭房地設定第二
    順位最高限額抵押權80萬元予蕭振昆，係為確保蕭振昆之債
    權於系爭房地如賣予第三人時得就買賣價金實際受償所為，
    亦與事理無違。又所謂「詐害行為」係指債務人故意減少其
    整體財產，而有害於債權人債權之實現者，惟觀諸系爭房地
    買賣其價金雖為350萬元，然該房地上尚有訴外人彰化銀行
    所設定之第一順位330萬元之抵押權，是於該價金債務與借
    款債務互為抵銷後，上訴人吳思遠雖未收到與借款債務相當
    之價金，但其所負債務亦因此而消滅，其整體財產並未減少
    ，對其資力亦無影響，故該買賣契約實難謂係詐害行為等語
    ，資為抗辯。並答辯聲明：(一)原判決廢棄。(二)被上訴人在第
    一審之訴駁回。(三)被上訴人變更之訴駁回。
三、被上訴人主張：訴外人伸全公司邀同上訴人吳思遠為連帶保
    證人，自89年5月23日起陸續向伊借款，迄97年10月14日止
    尚積欠2,294萬1,893元之本金未清償；系爭房地原係上訴人
    吳思遠所有，嗣以買賣為原因，於97年12月10日移轉所有權
    登記予上訴人蕭振德後，另於99年5月27日由原法院民事執
    行處強制執行拍定，並開始分配執行款，上訴人蕭振德已受
    分配42萬4,901元等情，業據提出綜合授信約定書、撥款申
    請書、民事判決及確定證明書、土地及建物登記謄本、不動
    產異動索引等影本為證（見原審卷第18至38頁；本院卷第20
    5至208頁），並經本院調閱原法院98年度司執字第75635號
    卷宗核實無訛，復有該執行卷宗影本附卷可稽（見本院卷第
    162至184、189至192頁），且為上訴人所不爭，堪信為真實
    。
四、被上訴人主張：上訴人間就系爭房地之買賣契約係通謀虛偽
    意思表示為無效，且為無償行為，損害伊之債權云云，惟為
    上訴人所否認，並以前揭情詞置辯。經查：
  (一)按當事人於第二審不得提出新攻擊或防禦方法，但如不許其
    提出顯失公平者，不在此限，民事訴訟法第447條第1項第6
    款定有明文。被上訴人雖主張上訴人蕭振德於上訴後始提出
    證據並辯稱上訴人吳思遠與蕭振昆間有消費借貸及買賣法律
    關係存在云云，應不准許等語，惟查，原審係依被上訴人之
    聲請而為一造辯論判決，且被上訴人主張上訴人間買賣系爭
    房地之法律關係不存在，本應由被上訴人就上訴人間係通謀
    而為虛偽買賣意思表示之事實，舉證證明之，是舉證責任之
    分配，就本件訴訟之勝敗至關重要，本院認為如不許上訴人
    蕭振德提出上開新攻擊方法，有顯失公平之情事，爰准上訴
    人提出。被上訴人之主張，殊難採取。
  (二)次按民法第87條第1項所謂通謀虛偽意思表示，乃指表意人
    與相對人互相故意為非真意之表示而言，故相對人不僅須知
    表意人非真意，並須就表意人非真意之表示相與為非真意之
    合意，始為相當，若僅一方無欲為其意思表示所拘束之意，
    而表示與真意不符之意思者，尚不能指為通謀而為虛偽意思
    表示，在贈與或買賣契約，亦不能僅因契約當事人間有特殊
    親誼關係或價金之交付不實，即謂該贈與或買賣係通謀虛偽
    成立。又第三人主張表意人與相對人通謀而為虛偽意思表示
    者，該第三人應負舉證之責。最高法院48年台上字第29號判
    例參照。被上訴人主張上訴人間買賣系爭房地之法律關係不
    存在，既為上訴人所否認，則依上開說明，自應由被上訴人
    就上訴人間係通謀而為虛偽買賣意思表示之事實，舉證證明
    之。
  (三)上訴人蕭振德辯稱上訴人吳思遠於96年8月14日向伊兄蕭振
    昆借貸100萬元，約定月息1分，但僅曾給付利息共計2萬元
    ，至97年10月31日屆清償期並未清償等語，業據提出借貸契
    約書、本票正背面、支票正背面等影本為證（見本院卷第22
    、23、72頁），並經證人林國弘於本院證稱：「…蕭振昆委
    託我的時候說，他的朋友欠他100萬元，他有提示農會的96
    年間的支票給我看，說是他的債權證明，我在蕭振昆與吳思
    遠約好到吳思遠辦公室，到了辦公室之後，把擬好的借款契
    約書請他們確認，我寫了100萬元的借款契約，確認雙方簽
    名，吳思遠有再補一張100萬元的本票給蕭先生作為債權憑
    證…」「（被上訴人訴訟代理人問：第72頁農會支票看到是
    原本或是影本？）影本，我才要蕭振昆確認好有這筆債權，
    蕭振昆與我約好到吳思遠辦公室，並與吳思遠確認確實有10
    0萬元的債權。是吳思遠向蕭振昆的借款，確認好之後才書
    立鈞院卷第23頁的借貸契約給兩造簽名」「（被上訴人訴訟
    代理人問：借貸契約與買賣契約簽立時間？）借貸契約是在
    確認蕭振昆與吳思遠有債權債務之後，帶到現場…」等語（
    見本院卷第149頁背面、第150頁）明確，足見訴外人蕭振昆
    係承諾借款予上訴人吳思遠，而非上訴人吳思遠所經營之伸
    全公司，並於合意成立消費借貸契約後即簽發系爭支票予上
    訴人吳思遠，上訴人吳思遠則簽發本票交付予蕭振昆，以擔
    保借款債務之清償，系爭支票嗣經伸全公司提示兌領，是蕭
    振昆因消費借貸契約已交付借款，而上訴人吳思遠係伸全公
    司之代表人，為兩造所不爭，上訴人將借得款項交予公司支
    用，合於常情，自難僅以伸全公司提示兌領系爭支票，本票
    存根之受款人欄記載「伸全公司」，即認系爭消費借貸契約
    存在於訴外人蕭振昆與伸全公司間，是訴外人蕭振昆與上訴
    人吳思遠間確有消費借貸法律關係之存在。上訴人上開所辯
    ，應可採取。被上訴人主張蕭振昆並未就系爭借款之利息舉
    證，且消費借貸合約之借貸期限違反一般常理，且與本票不
    符合，顯然有違經驗法則。故蕭振昆與上訴人吳思遠間並無
    有效之消費借貸契約云云，委無可採。
  (四)被上訴人雖主張蕭振昆與上訴人吳思遠間無買賣之合意云云
    ，惟上訴人蕭振德辯稱上訴人吳思遠至97年10月31日清償期
    屆至時尚未清償借款，與蕭振昆約定將其所有系爭房地作價
    以350萬元售予蕭振昆，並以買賣價金與借貸債務抵銷，故
    於97年11月11日簽立買賣契約，並於同年12月10日將系爭房
    地移轉登記予蕭振昆所指定之人即上訴人蕭振德等語，業據
    提出不動產買賣契約書影本為證（見本院卷第18至21頁），
    而系爭房地原為上訴人吳思遠所有，上訴人吳思遠於97年11
    月12日設定最高限額80萬元抵押權予訴外人蕭振昆，嗣於97
    年12月10日以買賣為原因關係，將所有權移轉登記予上訴人
    蕭振德所有等情，有土地登記第二類謄本、建物登記第二謄
    本、異動索引、台北縣板橋地政事務所99年4月16日北縣板
    地登字第0990006025號函暨檢附買賣移轉登記文件影本附卷
    可稽（見原審卷第7至9頁；本院卷第103至116頁），並經證
    人即代辦系爭房地所有權移轉登記手續之林國弘於本院證稱
    ：「（法官問：提示本院卷第104頁至116頁，您是否知悉上
    訴人蕭振德與吳思遠於97年11月11日就坐落於台北縣土城市
    ○○路○段75巷18弄15號3樓之房地買賣契約？）買賣的公
    契及所有權登記是我承辦，係受蕭振昆委託。我是到吳思遠
    辦公室幫他們辦理文件的簽署…後來，蕭振昆有向吳思遠要
    求清償債務，但是吳思遠沒有金錢償還，所以，雙方協議要
    將吳思遠系爭房地賣給蕭振昆抵債，所以，我又替他們擬買
    賣契約書」「（法官問：提示本院卷第18-23頁買賣契約書
    ？）是我擬的。蕭振昆的意思要請吳思遠處分系爭房地再以
    價金清償債務，但是吳思遠的意思是將房屋過戶給蕭振昆，
    由蕭振昆去處分，再以所得價金去抵償債務，並且將剩餘款
    項給付給吳思遠，二人協議採蕭振昆的說法。他們協議系爭
    房地作價350萬元，簽約頭期款20萬元即抵償20萬元的債務
    。因為房子在立約當時還沒有賣掉，所以，我就在特約條款
    擬定要設定第2順位普通抵押權80萬元。又因為系爭房地本
    來設定有第一順位抵押權，所以約定：如果蕭振昆賣得價金
    不足清償第一順位及第二順位抵押權總計債權金額則不足清
    償部分蕭振昆不得向吳思遠求償。簽完約後先於97年11月12
    日送件辦理抵押權設定後，簽完約後97年11月20日才送公契
    辦理所有權移轉登記。不動產買賣契約書上用印、簽名都是
    在吳思遠辦公室做的」「（被上訴人訴訟代理人問：借貸契
    約與買賣契約簽立時間？）借貸契約是在確認蕭振昆與吳思
    遠有債權債務之後，帶到現場。簽立借貸契約之後，因為吳
    思遠無法清償債務，所以才會有買賣契約約定，至於期間間
    隔多久不記得」「（被上訴人訴訟代理人問：買賣契約的特
    約條款是基於何人的提議而約定的？）吳思遠提議，因為如
    果房屋移轉登記給蕭振昆處分後，還要負責差額部分，對他
    來講是有損害，所以有特約條款的約定」「（被上訴人訴訟
    代理人問：登記名義人為何不是蕭振昆？）蕭振昆一開始就
    有提他的信用有瑕疵無法去貸款，所以，要指定他人為登記
    名義人，所以，在買賣契約書上載明可以指定登記名義人」
    「（被上訴人訴訟代理人問：後續銀行貸款，有無幫忙處理
    ？）蕭振昆有跟銀行詢問以系爭房地可否貸款到350萬元，
    但都遭銀行拒絕，我也有幫他詢問其他銀行，結果都是差不
    多。原來買賣契約書上約定於98年3月11日前就要完成貸款
    ，但是系爭房地在2月間就遭查封」等語（見本院卷第149至
    151頁）明確，且參諸系爭不動產買賣契約書第14條特約事
    項約定：「乙方（即上訴人吳思遠）於民國96年8月14日向
    甲方借款新台幣壹佰萬元整（新莊市農會支票，票號：CT00
    00000，發票人：蕭振昆)，扣除簽約款（抵充償還向甲方借
    款金額新台幣貳拾萬元整）尚欠甲方（即訴外人蕭振昆）新
    台幣捌拾萬元整，乙方並同意甲方辦理抵押設定債權額新台
    幣捌拾萬元整做為債權擔保用，倘甲方或甲方指定登記之第
    三人取得該買賣不動產處分後，不論處分金額之數是否足以
    達到，原乙方所向銀行抵押設定之全部金額及與尚欠甲方之
    借款合計之全部金額，甲方清償原乙方貸款後同意視同乙方
    已全部清償所借款項，日後不得向乙方做任何求償之行為，
    否則願負一切法律上之責任」，足見上訴人吳思遠為擔保其
    債務之清償，乃將系爭房地設定第2順位最高限額80萬元之
    抵押權予債權人蕭振昆。嗣因無法清償債務，乃約定將系爭
    房地出賣予蕭振昆以清償債務，並約定蕭振昆出賣系爭房地
    之買賣價金清償第1順位抵押債權後之餘款，尚不足以清償
    蕭振昆之債權時，蕭振昆不得請求上訴人吳思遠清償不足額
    。準此以觀，上訴人與蕭振昆間確有買賣關係存在，上訴人
    蕭振德僅係系爭房地之登記名義人。是以，被上訴人主張上
    訴人吳思遠與蕭振昆間係通謀為虛偽之買賣意思表示，要無
    可取。系爭房地之買賣，既為清償系爭消費借貸債務，自難
    認為蕭振昆、上訴人蕭振德與上訴人吳思遠明知有損害債權
    人之情事，故為虛偽之買賣。且被上訴人未舉證證明上訴人
    蕭振德及其兄蕭振昆知悉被上訴人對於上訴人吳思遠有債權
    未受清償，竟以本件房地買賣詐害該債權乙節屬實，徒以上
    訴人就借貸之利息計算陳述不一、系爭本票何以無到期日之
    記載為由，即推論彼等有通謀虛偽意思表示，應非可取。
  (五)綜上，被上訴人就上訴人間互相故意為非真意之買賣合意，
    並未提出積極證據以資證明，僅以上訴人提出之反證未能確
    實證明借貸與買賣之法律關係，而主張被上訴人通謀為虛偽
    買賣之意思表示，應無可取。
五、次按民法第244條第1、2項所稱之無償或有償行為，係以債
    務人與第三人間之行為是否互為對價關係之給付為其區別之
    標準。債權人依民法第244條規定，撤銷債務人所為之有償
    或無償行為，祇須具備「債務人所為之法律行為有害於債權
    人且係以財產權為目的，如為有償行為，債務人於行為時明
    知有損害於債權人之權利並受益人於受益時亦知其情事」為
    已足。在有償行為之情形，受益人是否以不相當之對價取得
    該財產權，則非所問。僅受益人如係以相當對價取得，在某
    些情況下（如金錢債權），可據以推知債務人之財產並未減
    少，仍有清償能力，或於債權人無害而已。被上訴人雖主張
    蕭振昆明知上訴人吳思遠有其他債權人，故上訴人吳思遠移
    轉系爭房地所有權，已減少其財產之總擔保，致損害伊之債
    權云云，惟上訴人吳思遠與訴外人蕭振昆間買賣系爭房地是
    實，並無證據證明係通謀而為虛偽意思表示，其間之買賣法
    律關係存在，已如上述。且上訴人蕭振德業已否認其明知上
    訴人吳思遠對於被上訴人有債務尚未清償，且有償契約係雙
    方當事人有相互為對價給付義務之契約，訴外人蕭振昆係以
    上訴人吳思遠對其欠負之債務，抵付買賣價金而向上訴人吳
    思遠買受系爭房地，核屬有償契約，難認訴外人蕭振昆、上
    訴人蕭振德當然知悉被上訴人所指上訴人吳思遠所為係有損
    害債權人即被上訴人權利之情事。被上訴人既未證明上訴人
    蕭振德、訴外人蕭振昆於受益時知悉上訴人吳思遠積欠被上
    訴人債務，且其買賣行為有損及債權人之權利，即與上開撤
    銷權行使之要件，並不相符。準此，被上訴人備位主張上訴
    人間就系爭房地所為之買賣及不動產所有權移轉行為，係屬
    損害債權人權利之詐害行為，依民法第244條第1、2項規定
    ，請求撤銷買賣行為、移轉登記行為，於法無據。
六、被上訴人雖主張系爭房地業於99年5月27日由原法院98年度
    司執宿字第75635號強制執行事件拍定，並開始分配執行款
    ，上訴人蕭振德已受分配42萬4,901元，係無法律上之原因
    而受利益云云，並據提出執行法院99年10月19日板院輔98司
    執宿字第75635號函影本1件為證（見本院卷第200至204頁）
    ，惟上訴人吳思遠與訴外人蕭振昆間成立買賣系爭房地契約
    ，並以上訴人蕭振德為登記名義人，業如前述，上訴人蕭振
    德因而以系爭房地所有人之身分，就系爭房地拍賣所得價金
    於分配後應發還之餘款，自有其法律上正當原因，並未構成
    不當得利。被上訴人主張上訴人蕭振德獲有不當利得云云，
    洵無可採。是其先位，備位主張代位上訴人吳思源受領原法
    院98年度司執全宿第322號之提存金額42萬4,901元，於法不
    合，不應准許。
七、從而，被上訴人未能舉證證明上訴人互相故意為非真意之買
    賣表示並為非真意之合意，其先位聲明請求確認上訴人間就
    系爭房地買賣關係不存在，備位聲明請求撤銷上開買賣及所
    有權移轉行為，均為無理由，不應准許，原審就上開先位聲
    明部分為被上訴人勝訴之判決，尚有未洽。上訴意旨指摘原
    判決第一項不當，求予廢棄改判，為有理由。爰由本院予以
    廢棄。被上訴人變更之訴，於先備位聲明請求代位上訴人吳
    思源受領原法院98年度司執全宿第322號之提存金額42萬4,9
    01元，為無理由，應予駁回。
八、本件事證已臻明確，兩造其餘之攻擊或防禦方法及未經援用
    之證據，經本院斟酌後，認為均不足以影響本判決之結果，
    自無逐一詳予論駁之必要，併此敘明。
九、據上論結，本件上訴人之上訴為有理由；被上訴人變更之訴
    為無理由。依民事訴訟法第450條、第78條、第463條、第38
    5條第1項前段，判決如主文。
中    華    民    國    99    年    12    月    21    日
                    民事第十一庭
                        審判長法  官  鄭雅萍
                              法  官  劉坤典
                              法  官  徐福晉
正本係照原本作成。
如不服本判決，應於收受送達後20日內向本院提出上訴書狀，其
未表明上訴理由者，應於提出上訴後20日內向本院補提理由書狀
（均須按他造當事人之人數附繕本）上訴時應提出委任律師或具
有律師資格之人之委任狀；委任有律師資格者，另應附具律師資
格證書及釋明委任人與受任人有民事訴訟法第466條之1第1項但
書或第2項（詳附註）所定關係之釋明文書影本。如委任律師提
起上訴者，應一併繳納上訴審裁判費。
中    華    民    國    99    年    12    月    24    日
                              書記官  秦仲芳
附註：
民事訴訟法第466條之1（第1項、第2項）：
對於第二審判決上訴，上訴人應委任律師為訴訟代理人。但上訴
人或其他法定代理人具有律師資格者，不在此限。
上訴人之配偶、三親等內之血親、二親等內之姻親，或上訴人為
法人、中央或地方機關時，其所屬專任人員具有律師資格並經法
院認為適當者，亦得為第三審訴訟代理人。
附表：
┌─┬───────────────────────┬─┬─────┬──────┐
│編│  土          地          坐          落      │地│ 面    積 │  權    利  │
│  ├───┬────┬───┬───┬──────┤  ├─────┤            │
│號│縣  市│鄉鎮市區○  段  ○○段  │  地    號  │目│ 平方公尺 │  範    圍  │
├─┼───┼────┼───┼───┼──────┼─┼─────┼──────┤
│１│臺北縣│土城市  │板院  │      │610         │建│6,413.96  │10000分之38 │
│  ├───┼────┴───┴───┴──────┴─┴─────┴──────┤
│  │備考  │                                                                    │
└─┴───┴──────────────────────────────────┘
┌─┬──┬───────┬───┬─────────────────┬────┐
│編│    │              │建築式│      建物面積（平方公尺）        │  權利  │
│  │    │基  地  坐  落│樣主要├───────────┬─────┤        │
│  │建號│--------------│建築材│樓    層    面    積  │附屬建物主│        │
│  │    │建  物  門  牌│料及房│                      │要建築材料│        │
│號│    │              │屋層數│合                計  │及用途    │  範圍  │
├─┼──┼───────┼───┼───────────┼─────┼────┤
│１│2888│臺北縣土城市板│鋼筋混│3 樓層：75.18         │陽台：6.58│  全部  │
│  │    │院段610地號   │凝土造│合  計：75.18         │花台：1.61│        │
│  │    │--------------│5層樓 │                      │          │        │
│  │    │台北縣土城市學│房    │                      │          │        │
│  │    │府路1段75巷18 │      │                      │          │        │
│  │    │弄15號3樓     │      │                      │          │        │
│  ├──┼───────┴───┴───────────┴─────┴────┤
│  │備考│含共同使用部分3051建號之持分                                        │
└─┴──┴──────────────────────────────────┘

司法院資訊處製作；財團法人民間司法改革基金會備份。
